【裁判字號】    97,上訴,183
【裁判日期】    970331
【裁判案由】    違反槍砲彈藥刀械管制條例
【裁判全文】
台灣高等法院刑事判決                97年度上訴字第183 號
上  訴  人  台灣新竹地方法院檢察署檢察官
上  訴  人
即  被  告  甲○○
                    巷26號
選任辯護人  劉雅萍律師
            林思銘律師
上列上訴人等因被告違反槍砲彈藥刀械管制條例案件，不服台灣
新竹地方法院九十六年度訴字第五０五號，中華民國九十六年十
月三十一日第一審判決（起訴案號：台灣新竹地方法院檢察署九
十六年度偵字第三二三四號），提起上訴，本院判決如下：
    主  文
原判決撤銷。
甲○○未經許可，寄藏其他可發射子彈具有殺傷力之改造手槍，
處有期徒刑參年貳月，併科罰金新台幣陸萬元，罰金如易服勞役
，以新台幣壹仟元折算壹日，扣案之改造手槍壹支（含彈匣壹個
，槍枝管制編號：0000000000號）、改造子彈伍顆均
沒收；又未經許可，寄藏空氣槍，處有期徒刑參年貳月，併科罰
金新台幣陸萬元，罰金如易服勞役，以新台幣壹仟元折算壹日，
扣案之空氣長槍壹支（含氣瓶壹個，管制編號：桃警鑑0000
000000號）沒收。應執行有期徒刑肆年，併科罰金新台幣
拾萬元，罰金如易服勞役，以新台幣壹仟元折算壹日，扣案之改
造手槍壹支（含彈匣壹個，槍枝管制編號：000000000
0號）、改造子彈伍顆、空氣長槍壹支（含氣瓶壹個，管制編號
：桃警鑑0000000000號）均沒收。
    事  實
一、甲○○明知空氣槍及可發射子彈具有殺傷力之改造手槍、可
    擊發具有殺傷力之子彈分別係槍砲彈藥刀械管制條例（下稱
    槍砲條例）第四條第一項第一款、第二款所列管之槍砲、子
    彈，非經主管機關之許可，不得擅自持有、寄藏，竟：
  (一)基於為他人寄藏具有殺傷力之改造手槍及子彈之犯意，於民
    國九十五年七月間某日，在其所經營位於新竹縣竹東鎮○○
    里○○路○段一七二巷二十六號旁之冠群汽車鈑烤改裝廠（
    下稱改裝廠）內，受真實姓名年籍不詳之何姓成年男子委託
    ，代為將如附表編號一、二所示具有殺傷力之改造手槍一支
    （含彈匣一個，槍枝管制編號：0000000000號）
    、改造子彈七顆，及編號三所示不具殺傷力之改造子彈三顆
    ，藏放於改裝廠辦公室內之抽屜中保管之。
  (二)至九十六年一月間某日，復另基於為他人寄藏空氣槍之犯意
    ，在改裝廠內，受真實姓名年籍不詳綽號「小邱」之成年男
    子委託，將附表編號四所示具有殺傷力之空氣長槍一支（含
    氣瓶一個，管制編號：桃警鑑0000000000號）及
    編號五所示不具殺傷力之鋼珠子彈一包，藏放於改裝廠辦公
    室內之抽屜中保管之。
    嗣經警於九十六年五月十七日十八時四十分許持原審核發之
    搜索票前往改裝廠執行搜索，當場於甲○○辦公室辦公桌第
    一個抽屜內查獲附表編號一、二所示之物，於第二個抽屜內
    查獲附表編號三所示之物，於辦公室門後扣得附表編號四所
    示之物，於辦公桌右方置物台扣得編號五所示之物，始查悉
    上情。
二、案經新竹市警察局第一分局報請台灣新竹地方法院檢察署檢
    察官偵查起訴。
    理  由
一、卷附內政部警政署刑事警察局（下稱刑事警察局）及桃園縣
    政府警察局（下稱桃園警察局）出具之槍彈鑑定書各一份，
    雖為被告以外之人於審判外所為之書面陳述，然均係台灣新
    竹地方法院檢察署檢察官於偵查中，依刑事訴訟法第二０八
    條第一項規定指揮刑事警察，囑託各警察局鑑定，再由各警
    察局依刑事訴訟法第二０六條第一項規定出具之書面鑑定報
    告，應屬刑事訴訟法第一五九條第一項「被告以外之人於審
    判外之言詞或書面陳述，除法律有規定者外，不得作為證據
    」規定所稱「法律有規定者」之例外情形，而有證據能力，
    合先敘明。
二、上揭犯罪事實，迭據上訴人即被告甲○○於警詢、偵審中坦
    承不諱，並有扣案如附表所示之槍枝、子彈，及新竹市警察
    局第一分局搜索扣押筆錄、扣押物品目錄表各一份、扣押物
    品清單四紙及照片十四張在卷可稽。且查：
  (一)扣案如附表編號一、二所示之改造槍枝、改造子彈，經送刑
    事警察局以性能檢驗法、試射法鑑驗結果，認均具有殺傷力
    （鑑定結果詳如附表編號一、二所載，編號三經鑑定後則認
    為不具殺傷力），有該局九十六年五月二十九日刑鑑字第09
    60077613號槍彈鑑定書之鑑定結果存卷足憑（見偵查卷第六
    二至六五頁）。
  (二)扣案如附表編號四所示之空氣長槍，經送桃園警察局以性能
    檢驗法及動能測試法鑑驗，試射結果為：經裝填直徑6mm 鋼
    珠（重量約0點88公克）試射三次結果，測得鋼珠發射速度
    分別為203、201、201公尺／秒，換算彈丸動能分別為18點
    13、17點78、17點78焦耳，彈丸單位面積動能分別為64點16
    、62點90、62點90焦耳／平方公分，有該局九十六年五月二
    十三日桃警鑑字第0960015226號槍彈鑑定書（見偵查卷第七
    六至七九頁），及九十七年一月十八日桃警鑑字第09700341
    66號函（見本院卷）附卷可稽。而認定槍砲條例之槍枝殺傷
    力之標準，係以在最具威力之適當距離以彈丸穿入人體皮肉
    層之動能為基準（最高法院八十四年度台非字第一一五號判
    決意旨參照），又所謂殺傷力之相關數據，依照：(1)美國軍
    醫總署定義：彈丸撞擊動能達58磅呎（約為78點6焦耳），
    則足以使人喪失戰鬥能力。(2)刑事警察局對活豬作射擊測試
    結果，彈丸單位面積動能達24焦耳／平方公分，則足以穿入
    豬隻皮肉層。(3)依日本科學警察研究所之研究結果，彈丸單
    位面積動能達20焦耳／平方公分，則足以穿入人體皮肉層，
    亦均據前開槍彈鑑定書說明在卷。本件扣案空氣長槍經實際
    試射結果，在最具威力之適當距離內，彈丸單位面積動能既
    然至少可達每平方公分62點90焦耳，顯見該空氣長槍確具有
    殺傷力甚明。
  (三)本院認上開刑事警察局及桃院園警察局之各該鑑定，均由具
    槍、彈專門知識、經驗之人員，以適當方式為鑑定，自皆可
    採信。因此，被告未經許可，寄藏具有殺傷力之改造手槍一
    支、子彈七顆及空氣槍一支之犯行，事證明確，堪予認定，
    應依法論科
三、核被告未經許可，寄藏具有殺傷力之改造手槍一支及子彈七
    顆（即事實一(一)部分），係違反槍砲條例第八條第四項寄藏
    改造手槍罪及第十二條第四項寄藏子彈罪。被告同時地寄藏
    具有殺傷力之改造手槍及子彈，係以一寄藏行為，同時觸犯
    上開二罪名，為想像競合犯，應依刑法第五十五條規定，從
    一重之槍砲條例第八條第四項寄藏改造手槍罪處斷。被告另
    再寄藏空氣長槍一支（即事實一(二)部分），係犯槍砲條例第
    八條第四項寄藏空氣槍罪。被告持有該等改造手槍、子彈及
    空氣長槍之低度行為應為高度之寄藏行為所吸收，不另論罪
    。所犯寄藏改造手槍、寄藏空氣槍二罪，犯意各別，行為互
    殊，應予分論併罰。起訴書雖僅記載被告持有該改造手槍、
    子彈及空氣長槍，然被告已供述其持有之源由係為友人保管
    寄藏，是於起訴事實屬基本犯罪事實相同之實質上一罪，本
    院自得併予審理。又公訴意旨雖認被告所為係成立槍砲條例
    第八條第四項、第十二條第四項之持有改造手槍罪、持有子
    彈罪、及持有空氣槍罪，惟因被告所為係屬寄藏行為，已如
    上述，爰於基本事實同一之範圍內，變更檢察官所引應適用
    之法條。
四、原審據以論科，固非無見。惟查：原判決漏未說明何以得
    就被告之寄藏犯行予以論罪，理由已有欠備；原判決主文
    諭知被告寄藏空氣槍罪，乃於理由欄論罪時卻記載被告係犯
    持有空氣槍罪，其主文與理由亦有矛盾。被告上訴意旨指摘
    原判決量刑過重；檢察官上訴意旨指摘原判決量刑太輕，雖
    均非可採，然原判決既有可議，仍應由本院將原判決撤銷改
    判。爰審酌被告明知改造槍枝、改造子彈及空氣長槍均屬高
    度危險之物品，竟仍僅因友人相託而率爾寄藏之，影響社會
    治安甚鉅，然其犯後已坦承犯行，態度良好，又被告之父親
    因罹肝病無法工作，其母僅擔任收入微薄之臨時清潔工，被
    告係家中主要之經濟支柱及來源（有其陳報之戶籍謄本、新
    竹縣竹東鎮三重里里長古燕岳、鄰長劉興譚開具之家庭狀況
    證明書等文件附原審卷可參）等犯罪之動機、目的、手段、
    所生危害及犯後態度等一切情狀，分別量處如主文所示之刑
    ，並均就併科罰金部分諭知易服勞役之折算標準，再定其應
    執行刑及併科罰金之額度，並就併科罰金部分定其易服勞役
    之折算標準。至於被告之選任辯護人以被告家境為由，主張
    本件被告犯行法重情輕，請依刑法第五十九條酌減其刑等語
    ，然查被告所為並非單一行為，且其寄藏槍枝、子彈，時間
    非短，情節非輕，足見本件尚難認符合刑法第五十九條所定
    情堪憫恕之要件，故不援引該條規定減輕其刑，附此敘明。
五、改造手槍一支（即附表編號一所示，含彈匣一個，槍枝管制
    編號：0000000000號）、改造子彈五顆（即附表
    編號二所示經試射後所餘部分）及空氣長槍一支（即附表編
    號四所示，含氣瓶一個，管制編號：桃警鑑0000000
    000號），屬違禁物，均應依刑法第三十八條第一項第一
    款規定沒收之。至於原具有殺傷力之改造子彈二顆（即附表
    編號二經試射完畢部分）已因試射後不具子彈形式，故不予
    宣告沒收。另附表編號三、五部分，因鑑定結果均不具殺傷
    力，均非違禁物，爰不為沒收之諭知。
據上論斷，應依刑事訴訟法第三百六十九條第一項前段、第三百
六十四條、第二百九十九條第一項前段、第三百條，槍砲彈藥刀
械管制條例第八條第四項、第十二條第四項，刑法第十一條前段
、第五十五條、第五十一條第五款、第七款、第四十二條第三項
前段、第三十八條第一項第一款，判決如主文。
本案經檢察官羅松芳到庭執行職務。
中    華    民    國    97    年    3    月     31    日
                  刑事第二十庭  審判長法  官  楊貴雄
                                      法  官  鄧振球
                                      法  官  林立華
以上正本證明與原本無異。
如不服本判決，應於收受送達後十日內向本院提出上訴書狀，其
未敘述上訴之理由者並得於提起上訴後十日內向本院補提理由書
（均須按他造當事人之人數附繕本）。
                                      書記官  廖月女
中    華    民    國    97    年    4     月    2     日
附錄：本案論罪科刑法條全文
槍砲彈藥刀械管制條例第8條第4項
未經許可，持有、寄藏或意圖販賣而陳列第1項所列槍枝者，處3
年以上10年以下有期徒刑，併科新臺幣700萬元以下罰金。
槍砲彈藥刀械管制條例第12條第4項
未經許可，持有、寄藏或意圖販賣而陳列子彈者，處5年以下有
期徒刑，併科新台幣3百萬元以下罰金。
附表：
┌──┬──────┬────┬────────────┐
│編號│扣案物      │數量    │鑑定結果                │
├──┼──────┼────┼────────────┤
│1   │改造手槍（含│1枝     │認係改造手槍，由仿BERETT│
│    │彈匣2個，管 │        │A廠92FS型半自動手槍製造 │
│    │制編號110206│        │之槍枝，換裝土造金屬槍管│
│    │2261）      │        │而成，擊發功能正常，可供│
│    │            │        │擊發適用子單使用，研判具│
│    │            │        │有殺傷力。              │
├──┼──────┼────┼────────────┤
│2   │改造子彈    │7顆（其 │認均係土造子彈，具直徑8.│
│    │            │中2顆因 │9±0.5mm金屬彈頭，採樣2 │
│    │            │鑑定目的│顆試射，均可擊發，認具有│
│    │            │試射而滅│殺傷力。                │
│    │            │失）    │                        │
├──┼──────┼────┼────────────┤
│3   │改造子彈    │3顆     │認均係土造子彈，具直徑7.│
│    │            │        │9 ±0.5mm金屬彈頭，採樣1│
│    │            │        │顆試射，無法擊發，認不具│
│    │            │        │殺傷力。                │
├──┼──────┼────┼────────────┤
│4   │空氣長槍（含│1枝     │認係氣動式槍枝，該槍枝係│
│    │氣瓶1個，管 │        │外接高壓鋼瓶並以其內氣體│
│    │制編號：桃警│        │作為發射動力，可發射直徑│
│    │鑑0000000000│        │約6mm之金屬彈丸，槍長約 │
│    │）          │        │117cm、高約19cm，內襯金 │
│    │            │        │屬管，試射情形如理由欄所│
│    │            │        │述，認具有殺傷力。      │
├──┼──────┼────┼────────────┤
│5   │鋼珠子彈    │1包（內 │認係直徑約6mm、重量約0.8│
│    │            │有155顆 │8g之金屬彈丸，本身即係彈│
│    │            │）      │珠，非火藥填充，認不具殺│
│    │            │        │傷力。                  │
└──┴──────┴────┴────────────┘


司法院資訊處製作；財團法人民間司法改革基金會備份。
